臺灣高等法院刑事判決　　　　　　　　　　　　　九十二年度上易字第三三四七號
　　上　訴　人　臺灣新竹地方法院檢察署檢察官
　　被　　　告　乙○○
右上訴人因被告贓物案件，不服臺灣新竹地方法院九十一年度易字第七六八號，中華
民國九十二年七月十七日第一審判決（起訴案號：臺灣新竹地方法院檢察署九十一年
度偵字第四三九八號），提起上訴，本院判決如左：
    主  文
上訴駁回。
    理  由
一、檢察官公訴意旨略以：呂全興（通緝中，其涉案部分伺其到案後由原審另行審結
    ）明知車號ＶＭＪ｜三０七號輕型機車係來路不明之贓物，竟於民國九十一年間
    ，自不詳人士處收受之，供作代步之用，並於同年七月二十六日上午十一時許，
    在其位於新竹縣寶山鄉○○村○○路三九九號之住處，將該機車借予亦明知該機
    車係屬來路不明贓物之表弟乙○○，並向乙○○稱：這部車不用鑰匙也可以騎等
    語。嗣於翌（二十七）日下午四時許，為警在乙○○位於新竹縣寶山鄉○○村○
    ○路三一一號之住處前，查獲該部機車而循線查知上情，因認乙○○涉犯刑法第
    三百四十九條第一項之收受贓物罪嫌。
二、按犯罪事實應依證據認定之，無證據不得認定犯罪事實；不能證明被告犯罪者，
    應諭知無罪之判決。刑事訴訟法第一百五十四條第二項、第三百零一條第一項分
    別定有明文。又刑事訴訟上證明之資料，無論其為直接證據或間接證據，均須達
    於通常一般之人均不致於有所懷疑，而得確信其為真實之程度，始得據為有罪之
    認定，若其關於被告是否犯罪之證明未能達此程度，而有合理性懷疑之存在，致
    使無從形成有罪之確信，根據「罪證有疑、利於被告」之證據法則，即不得遽為
    不利被告之認定（最高法院七十六年度台上字第四九八六號判例意旨參照）。
三、訊據被告乙○○堅詞否認有何收受贓物犯行，辯稱：呂全興係其表哥，系爭機車
    之前就一直停在呂全興家前面，其看過呂全興騎過該車，九十一年七月二十七日
    當天上午，其至呂全興家中玩，要離開時向呂全興借車，呂全興表示該車不用鑰
    匙也可以騎，結果果真如此，但其不知道該車係贓車，更何況親戚間借車騎用十
    分普遍，其所居住之鄉下地方亦鮮有警察會檢查機車行照，其如果知道該車係贓
    車，因非在騎用時當場為警查獲，警方查問時大可否認與其有關，而免惹上本件
    官司等語。
四、檢察官認被告涉犯收受贓物犯行，係以系爭機車被竊之事實，業經車主甲○○陳
    述在卷，並有贓物物品認領收據一紙附卷可稽，被告亦自承該部機車係向呂全興
    所借用。衡諸常情，借用機車為擔保來源之正當性，一般人必先檢視行車執照，
    此為眾所週知之理，被告既未向呂全興索取證件，呂全興復告知被告該機車不用
    鑰匙也可以騎，被告應確知該機車係屬贓物等語為其論據。
五、經查：
  (一)被告坦承於九十一年七月二十七日向呂全興借用系爭機車，並於借用當天即為警
    查獲，檢察官認被告係在查獲前一日向呂全興收受該部機車，尚有誤會，先予敘
    明。
  (二)證人即查獲本案之新竹縣警察局竹東分局新城派出所警員梁茂福於偵訊時證稱：
    其在九十一年七月二十七日查獲日之前二星期左右之某日下午三時許，親眼目睹
    呂全興騎乘ＶＭＪ—三Ｏ七號機車，行經寶新路新城國小前，且機車未懸掛車牌
    ，當時因其追趕不及，所以未當場查獲，等到追到呂全興住處時，機車已經停在
    他家門口，其上前去摸，發現引擎還是熱的，嗣至七月二十七日下午，其至當時
    遭通緝之被告家中，抓拿被告時，這部贓車即停在被告家門口，其問被告車子是
    哪裡來的，被告說是向呂全興借的，其看見機車的引擎鎖及行李廂鎖都被撬開了
    ，因此確認之前呂全興騎的機車與被告被查獲的機車是同一部等語（見偵查卷第
    四十五、四十六頁）。是以，被告辯稱其看到系爭機車都停在呂全興家前面，也
    看過呂全興騎乘該部機車乙詞，並非虛妄。
  (三)被告於借用系爭機車時未向呂全興索取行車執照一節，業據被告供承在卷，衡諸
    ，被告與呂全興為表兄弟關係，二人均住在同一條馬路上，相距未遠，平時互有
    來往，借用機車代步並非稀奇之事，亦未逾越其等間之交情，且被告與呂全興所
    格，是居民間便宜行事，借用機車未索取行照，雖有違交通法規，但並非日常生
    活所無，是以被告及呂全興二人之親友關係及其等居住地之風土民情而言，若以
    被告在向表哥即呂全興借用機車前未索取行照，即推斷被告有明知系爭機車為來
    源不明之贓物，實未免率斷。
  (四)檢察官雖於準備程序中聲請傳喚呂全興出庭作證，惟呂全興已於檢察官偵查中數
    度到庭，嗣即逃匿，無從傳喚，經原審法院發佈通緝在案，有原審法院九十二年
    三月十日九十二年新院昭刑平緝字第五十九號通緝書在卷可憑，本院認有關呂全
    興部分，事證已明，無再予傳喚之必要。
六、刑事訴訟法第一百六十一條已於九十一年二月八日修正公布，修正後同條第一項
    規定：檢察官就被告犯罪事實，應負舉證責任，並指出證明之方法。因此，檢察
    官對於起訴之犯罪事實，應負提出證據及說服之實質舉證責任。倘其所提出之證
    據，不足為被告有罪之積極證明，或其闡明之證明方法，無從說服法官以形成被
    告有罪之心證，基於無罪推定及罪證有疑利於被告之原則，自應為被告無罪判決
    之諭知。本件檢察官未提出適合於證明被告犯罪之積極證據，原審法院就卷內訴
    訟資料，逐一剖析，參互審酌，仍無從獲得被告有罪之心證，認不能證明被告犯
    罪，經核認事用法尚無違誤。檢察官仍以起訴書所載事由提起上訴，指摘原判決
    法官僅憑個人經驗法則，忽略警員梁茂福之證言，及被告不利於己之供述，判決
    被告無罪為不當。惟警員梁茂福僅查獲系爭機車停放於被告家門前，被告坦承騎
    用該車，但否認明知該車為贓車，是警員梁茂福之證言及被告之供述，均無法認
    定被告明知系爭機車為贓車，而仍予收受，自無法僅據此即對被告論罪科刑。是
    檢察官之上訴為無理由，應予駁回。
據上論斷，應依刑事訴訟法第三百六十八條，判決如主文。
本案經檢察官謝英民到庭執行職務。
中　　　華　　　民　　　國　　九十三　　年　　　一　　　月　　　八　　　日
                              臺灣高等法院刑事第五庭
                                  審判長法  官  曾  德  水
                                        法  官  趙  功  恆
                                        法  官  蘇  素  娥
右正本證明與原本無異。
不得上訴。
                                        書記官  何  閣  梅
中　　　華　　　民　　　國　　九十三　　年　　　一　　　月　　　八　　　日
